臺灣臺北地方法院刑事判決　　　　　　　　　　　　　九十年度訴字第一Ｏ四九號
　　公　訴　人　臺灣臺北地方法院檢察署檢察官
　　被　　　告　乙○○
　　指定辯護人　庚○○
　　被　　　告　甲○○
　　選任辯護人　胡文英
　　指定辯護人　庚○○
右列被告等因殺人未遂案件，經檢察官提起公訴（九十年度偵字第一二Ｏ八九號），
本院判決如左：
    主  文
本件公訴不受理。
    理  由
一、本件公訴意旨略以：乙○○於民國九十年二月七日凌晨四時許，駕駛其所有車號
    ：七Ｂ─七六二二號自小客車搭載友人甲○○至臺北縣新店市○○路五號前即碧
    潭橋上聊天，因見同至該處夜遊之丁○○（起訴書誤為楊可欣）、丙○○、戊○○及己○○等四位堂兄弟中之丁○○持已喝完之咖啡罐往橋上丟擲，不慎掉落在
    該七Ｂ─七六二二號自小客車之引擎蓋上，致引擎蓋前端受有輕微凹陷損害，遂
    心生不滿，乙○○即與甲○○共同萌殺人犯意連絡，並基於概括犯意，二人共持
    乙○○所有之機車鎖頭往橋下找丁○○等四人理論，丁○○、丙○○、戊○○及
    己○○四人見乙○○二人來勢洶洶，心生畏懼，四人即躲進附近之公廁內避險，
    乙○○與甲○○下橋後，未見楊可欣四人，乙○○乃命甲○○四處尋找，甲○○
    受乙○○之指示後，在四週尋找，嗣見丁○○、丙○○、戊○○三人躲在公廁內
    ，甲○○即大聲告知乙○○，乙○○見渠三人躲在公廁內，不分青紅皂白，持機
    車鎖頭連續往丁○○、丙○○、戊○○等三人頭部及身體等致命部位猛擊，而甲○○則在旁觀看，約莫毆打五分鐘之久，乙○○見尚有一人即己○○躲避未出，
    當場恐嚇稱：若不出來，即將丁○○、丙○○、戊○○三人當場打死等語，己○○聽聞此語，恐其兄弟等人遭受不測，乃自公廁後方走出，乙○○見己○○出面
    後，再度持機車鎖頭向四人頭部等重要致命部位猛擊，毆打期間，乙○○所持有
    之機車鎖頭因用力過猛而斷裂掉落地上，甲○○則立即撿起交由乙○○繼續毆打
    ，後乙○○改持地上撿獲之磚塊欲毆打己○○時，幸巡邏該址之臺北縣警察局新
    店分局員警見狀，當場逮捕乙○○、甲○○二人，四人始倖免於難，丁○○因而
    受有頭部外傷，疑似腦部挫傷、頭皮多處撕裂傷、左上臂瘀血約六乘四公分、左
    手腕瘀血約二乘三公分之傷害；丙○○受有頭部外傷併左臉部、左耳挫裂傷、左
    顴骨骨折併左耳道出血、左手及左鎖骨部位挫傷；戊○○受有頭部外傷併左側枕
    部裂傷約二乘三公分及腦震盪之傷害；己○○受有左肩及左背挫傷併瘀腫之傷害
    ，因認被告二人涉有刑法第二百七十一條第一項、第二項之殺人未遂罪嫌等語。
二、按告訴乃論之罪，告訴人於第一審辯論終結前得撤回其告訴，又告訴經撤回者，
    應諭知不受理之判決，刑事訴訟法第二百三十八條第一項、第三百零三條第三款
    定有明文。
三、訊據被告乙○○固坦承於右揭時地傷害告訴人丁○○、丙○○、戊○○、己○○
    等四人之犯行，被告甲○○固坦承乙○○毆打告訴人時其在場之事實，惟均堅決
    否認有何殺人之故意，被告乙○○辯稱：其僅因車子遭告訴人等損壞而找渠等理
    論，因告訴人態度惡劣一時氣憤才毆打渠等，並無殺人之主觀犯意等語，被告甲○○辯稱：其僅在場觀看，並未出手毆打告訴人，且與被告乙○○亦無殺人之犯
    意聯絡等語，經查：被告乙○○持機車鎖頭毆打告訴人四人，而被告甲○○將躲
    藏之告訴人找出告知被告乙○○，並將機車鎖頭拾起供乙○○續行毆打告訴人四
    人，致告訴人丁○○因而受有頭部外傷，疑似腦部挫傷、頭皮多處撕裂傷、左上
    臂瘀血約六乘四公分、左手腕瘀血約二乘三公分之傷害；告訴人丙○○受有頭部
    外傷併左臉部、左耳挫裂傷、左顴骨骨折併左耳道出血、左手及左鎖骨部位挫傷
    ；告訴人戊○○受有頭部外傷併左側枕部裂傷約二乘三公分及腦震盪之傷害；告
    訴人己○○受有左肩及左背挫傷併瘀腫等傷害之事實，業據告訴人丁○○、丙○○、戊○○、己○○迭於警訊、偵查及本院訊問時證述甚詳，並有天主教耕莘醫
    院九十年二月九日出具之診斷書四紙附卷可參，是被告乙○○、甲○○確有共同
    毆打告訴人等之犯行堪以認定。惟按殺人及傷害之區別，應以加害時有無致人於
    死之故意為斷，至於被害人受傷之部位以及加害人所用之凶器，有時雖可藉為認
    定有無殺人故意之心證，究不能據為絕對之標準。本件被告乙○○雖以鑰匙鎖頭
    毆打告訴人四人，致告訴人等分別受有頭部、四肢、臉部挫傷、裂傷、骨折等傷
    害，惟觀之告訴人等及被告等所述，渠等素無怨隙，被告等僅因告訴人等丟棄之
    咖啡罐造成被告乙○○車子引擎蓋凹陷，被告二人當無因此小糾紛而有致告訴人
    四人於死之犯意甚明，參以告訴人四人均證稱：渠等遭毆打時，覺得被告乙○○
    並無殺人之故意，只是要傷害渠等而已，而被告乙○○打完渠等後，要渠等上去
    看車子毀損情形討論賠償事宜，渠等就自行走上去，當時頭有點暈，但意識還算
    清楚等語（見本院九十一年七月十九日審理筆錄），核與證人即當時查獲之警員
    辛○○證稱：其到達現場時，被告二人及告訴人四人共六人圍在一起討論如何解
    決糾紛，其六人當時已無打架或爭吵，因為告訴人中有人說頭暈，於是立即派巡
    邏車將告訴人等送醫，到達醫院時告訴人等是自己走進醫院等語相符（見本院九
    十一年六月二十六日訊問筆錄），又本院向財團法人天主教耕莘醫院函詢告訴人
    等之病情，經回函稱告訴人丁○○於九十年二月十五日出院、同月二十一日追蹤
    治療一次後，即未再複診；告訴人丙○○、戊○○、楊新翰現已痊癒等情，有耕
    莘醫院九十年十一月八日函覆本院之病歷摘錄單共四紙附卷可參，若被告等有殺
    人之主觀犯意，何以在告訴人四人傷勢未深、警方到達現場前，即自行停止傷害
    之行為並與告訴人等商量解決方法？由此益證被告二人自始即無殺人之主觀犯意
    。是核被告二人所為，應係犯刑法第二百七十七條第一項之普通傷害罪，公訴人
    認屬刑法第二百七十一條第二項、第一項之殺人未遂罪，尚有未合。又普通傷害
    罪依刑法第二百八十七條前段規定為告訴乃論之罪，而告訴人四人於本院辯論終
    結前之九十一年七月三日均已具狀撤回告訴，有撤回告訴狀在卷可憑，並經告訴
    人四人到庭陳述屬實，揆諸前揭說明，應為不受理之諭知。
四、至被告甲○○之選任辯護人胡文英律師，於審判期日經合法傳喚無正當理由不到
    庭，爰依刑事訴訟法第三十一條第二項規定指定辯護人庚○○律師為其辯護，附
    此敘明。
據上論斷，應依刑事訴訟法第三百零三條第三款判決如主文。
本案經檢察官馮成到庭執行職務
中      華      民      國    九十一    年      七      月    二十四    日
                                  臺灣臺北地方法院刑事第六庭
                                      法  官  蔡  如  琪
右正本證明與原本無異。
如不服本判決應於送達後十日內向本院提出上訴狀。
                                      書記官  黃  鈴  容
中      華      民      國    九十一    年      七      月    二十四    日
